【裁判字號】    98,救,44
【裁判日期】    980713
【裁判案由】    訴訟救助
【裁判全文】
臺北高等行政法院裁定
                                        98年度救字第44號
聲  請  人  甲○○
上列聲請人因與相對人國防部海軍司令部間眷舍事件，聲請訴訟
救助，本院裁定如下：
    主  文
聲請駁回。
聲請訴訟費用由聲請人負擔。
    理  由
一、按當事人無資力支出訴訟費用者，依行政訴訟法第101 條規
    定，法院固應依聲請准予救助，惟此項救助之事由，依同法
    第102 條第2 項及第3 項，應提出能即時調查之證據以釋明
    之，或由受訴行政法院管轄區域內有資力之人提出保證書代
    之。
二、本件聲請人聲請訴訟救助，提出聲請人個人之97年度綜合所
    得稅各類所得資料清單、財產歸戶資料清單，用以釋明其無
    資力支出訴訟費用；然本案訴訟（本院98年訴字第1388號眷
    舍事件）之原告，經聲請人敘明為聲請人及李智君、李惠君
    、李侑潔、李億麟等，並稱選定由聲請人為選定當事人。經
    查：
    行政訴訟法第29條明文「多數有共同利益之人得由其中選
      定一人至五人為全體起訴或被訴。訴訟標的對於多數有共
      同利益之人，必須合一確定而未為前項選定者，行政法院
      得限期命為選定，逾期未選定者，行政法院得依職權指定
      之。訴訟繫屬後經選定或指定當事人者，其他當事人脫離
      訴訟。」，是因訴訟當事人之一造之人數為多數時，雖得
      以共同訴訟進行程序，但人數過多往往因為其中一人或數
      人之事由而影響全部訴訟程序，為求訴訟經濟而設計選定
      當事人之制度；被選定人係因選定行為取得未選定人及被
      選定人全體訴訟之權能，但被選定人以外之人自己原有之
      訴訟實施權，並不因而當然喪失，僅於被選定人行使訴訟
      實施權之限度內，其餘選定人之訴訟實施權停止而已，所
      以同法行政訴訟法第214 條規定「確定判決，除當事人外
      ，對於訴訟繫屬後為當事人之繼受人者及為當事人或其繼
      受人占有請求之標的物者，亦有效力。對於為他人而為原
      告或被告者之確定判決，對於該他人亦有效力。」，故對
      被選定人所為之判決，其效力並及於選定人。
    經本院調閱本案訴訟事件（本院98年訴字第1388號眷舍事
      件），就聲請人所附最高行政法院97年判字第837 號判決
      所示，本案之實質原告應為聲請人及李智君、李惠君、李
      侑潔、李億麟、李億韋、李億勇等人（為李楊珮華之共同
      繼承人，聲請人於本案起訴狀所列選定人尚漏李億韋、李
      億勇等二人）而非聲請人一人，故當事人無資力支出訴訟
      費用者應以全體（聲請人及李智君、李惠君、李侑潔、李
      億麟、李億韋、李億勇等）來認定有無資力支出訴訟費用
      ，否則有資力之多數當事人透過選定當事人之制度，選定
      無資力之一人進行訴訟，而規避訴訟救濟之審查，自非立
      法之本意。故本件聲請非僅聲請人一人釋明即可，而是應
      及於李智君、李惠君、李侑潔、李億麟、李億韋、李億勇
      等人之釋明資料以供審查。聲請人對其他人部分，未據提
      出能即時調查之證據，以釋。明其無資力支出訴訟費用之
      主張為真實，亦未據提出保證書以代之，其聲請即屬無從
      准許。
三、依行政訴訟法第104 條、民事訴訟法第95條、第78條，裁定
    如主文。
中    華    民    國    98    年     7    月   13     日
                       臺北高等行政法院第三庭
                                 審判長法  官  楊莉莉
                                       法  官  畢乃俊
                                       法  官  陳心弘
上為正本係照原本作成。
如不服本裁定，應於送達後10日內向本院提出抗告狀（須按他造
人數附繕本）。
中    華    民    國    98    年     7    月   13     日
                                       書記官  鄭聚恩


司法院資訊處製作；財團法人民間司法改革基金會備份。
